【裁判字號】    88,簡抗,15
【裁判日期】    890121
【裁判案由】    給付票款
【裁判全文】
臺灣高雄地方法院民事裁定  八十八年簡抗字第十五號
    抗  告  人  元川香料有限公司
    法定代理人  乙○○
    相  對  人  甲○○
右當事人間給付票款事件，抗告人對於民國八十八年八月九日本院高雄簡易庭八十八
年度雄簡更字第五號所為裁定提起抗告，本院裁定如左：
    主  文
原裁定廢棄，發回本院高雄簡易庭。
    理      由
一、抗告意旨略以：抗告人前於民國八十七年二月十日向鈞院聲請對相對人發支付命
    令，經鈞院以八十七年度促字第六六二九號支付命令送達相對人後，因相對人於
    法定期間內提出異議因而該支付命令之聲請視為起訴，鈞院乃於同年四月二十九
    日以八十七年度雄簡字第一０八六號裁定命抗告人於收受裁定後五日內補繳裁判
    費及補提準備書狀，抗告人於同年五月十二日收受該裁定，旋於同年月十二日將
    匯票及書狀以掛號郵件寄出，因未於書狀上記載原案號，鈞院於同年月十三日收
    受後又另行分案即八十七年度雄簡字第一二四０號，原案承審法官於同年月二十
    六日以抗告人逾期未繳費為由裁定駁回該訴訟，經抗告人對之提起抗告，經鈞院
    於同年十二月三十日以八十七年度簡抗字第一一號認抗告有理由，廢棄原裁定並
    發回原審法院，亦即認抗告人就鈞院八十七年度雄簡字第一０八六號案件所為之
    起訴係屬合法，另分八十八年度雄簡更字第五號案件，由鈞院高雄簡易庭審理中
    。相對而言，前開誤抗告人補正之書狀為起訴狀而另行分案之八十七年度雄簡字
    第一二四０號案件，鈞院高雄簡易庭竟誤為抗告人勝訴之實體判決，經相對人提
    起上訴，經鈞院八十八年度簡上字第九五號以八十七年度雄簡字第一二四０號案
    件既係同一事件且繫屬在後，違反民事訴訟法第二百五十三條所定一事不再理之
    原則，本應依同法第二百四十九條第一項第七款規定裁定駁回其訴，原審誤為實
    體判決，故未經實體審理，即於八十八年六月二十四日判決將原判決廢棄，駁回
    抗告人在第一審簡易之訴及假執行之聲請，該判決嗣於同年八月二日確定。此時
    ，鈞院八十八年簡更字第五號案件本應就訴訟標的之法律關係為實體審認，詎料
    復遭以當事人、訴訟標的均同一，八十七年度雄簡字第一二四０號雖為後繫屬案
    件然已判決確定，本案之訴訟標的為前開確定判決效力所及為由，以民事訴訟法
    第二百四十九條第一項第七款裁定駁回之，顯有誤解，爰依法提起抗告，賜准廢
    棄原判決等語。
二、按抗告法院認抗告有理由者，應廢棄原裁定，民事訴訟法第四百九十二條第二項
    定有明文。查本件抗告人聲請對相對人發支付命令，因相對人於法定期間內異議
    視為起訴，經本院分八十七年度雄簡字第一０八六號案件，經裁定命抗告人補費
    ，抗告人於本院裁定駁回前補繳裁判費及書狀，因本院在收案程序上誤為起訴而
    另分他案（八十七年度雄簡字第一二四０號），惟承審法官本應裁定駁回該後繫
    屬案件，卻誤為實體判決，經相對人上訴後，本院以八十八年度簡上字第九五號
    民事判決，認原審違反民事訴訟法第二百五十三條一事不再理之原則，依同法第
    二百四十九條第七款裁定廢棄原判決並駁回抗告人在第一審簡易之訴及假執行之
    聲請，判決嗣於八十八年八月二日確定。而前開八十七年度雄簡字第一０八六號
    案件，因抗告人補繳裁判費及補提書狀誤另分案，故誤以同法第二百四十九條第
    一項第六款起訴不合程式裁定駁回其訴，經抗告人提起抗告，鈞院合議庭發現上
    開違誤，以八十七年度簡抗字第十一號廢棄原裁定，發回本院高雄簡易庭，案分
    八十八年度雄簡更字第五號，原審未及查明上開八十八年度簡上字第九五號民事
    判決並未就訴訟標的之法律關係為實體上之審認，而係以程序上違反一事不再理
    原則為由，駁回抗告人在第一審簡易之訴及假執行聲請，故本案訴訟標的非為前
    述確定判決（即八十七年度雄簡字第一二四０號及八十八年度簡上字第九五號）
    效力所及，故原審以本案之訴訟標的為前述確定判決效力所及，而從程序上駁回
    抗告人在第一審簡易之訴及假執行之聲請，未就訴訟標的之法律關係為實體上之
    審認，乃於法未合。從而抗告人提起抗告，請求將原裁定廢棄，即有理由，應予
    准許。
三、依民事訴訟法第四百九十二條第二項前段，裁定如主文。
中      華      民      國    八十九    年      一      月    二十一    日
                        臺灣高雄地方法院民事第一庭
~B審判長法官  鄭月霞
~B法      官  吳文婷
~B法      官  郭貞秀
右為正本係照原本作成
如對本判決上訴須於判決送達後廿日內向本院提出上訴狀中
中      華      民      國    八十九    年      一      月    二十一    日
~B法院書記官  胡美儀


司法院資訊處製作；財團法人民間司法改革基金會備份。
